臺灣高等法院臺南分院刑事判決
                                    109年度上訴字第733號
上  訴  人  臺灣雲林地方檢察署檢察官
被      告  甲○○
指定辯護人  蘇文奕律師
上列上訴人因被告毒品危害防制條例案件，不服臺灣雲林地方法
院108年度訴字第325號中華民國109年4月30日第一審判決（起訴
案號：臺灣雲林地方檢察署108年度偵字第1687號、108年度偵字
第2066號），提起上訴，本院判決如下：
    主  文
原判決撤銷。
甲○○幫助犯施用第二級毒品罪，累犯，處有期徒刑陸月，如易科
罰金，以新臺幣壹仟元折算壹日。未扣案華碩廠牌行動電話壹支
（搭配門號○○○○○○○○○○號晶片卡壹張）沒收之，於全部或一部不
能沒收或不宜執行沒收時，追徵其價額。
    事  實
一、甲○○前因犯竊盜罪，經臺灣雲林地方法院103年度六簡字第2
    67號判決處有期徒刑4月確定，於民國104年1月13日易科罰
    金執行完畢。甲○○與林以涵為朋友關係，其明知甲基安非他
    命為毒品危害防制條例第2條第2項第2款所管制之第二級毒
    品，非經許可不得持有、施用。因甲○○之友人李瑞騰欲取得
    甲基安非他命供己施用，於107年4月15日與甲○○持用之華碩
    廠牌行動電話1支（搭配門號0000000000號晶片卡1張）聯繫
    告知需求，甲○○知悉李瑞騰為有施用甲基安非他命習慣之人
    ，遂基於幫助李瑞騰施用第二級毒品甲基安非他命之犯意，
    於同日21時49分許以所持用之上開電話與李瑞騰聯絡後（通
    話內容如附表一通訊監察譯文所示），旋由李瑞騰駕駛車牌
    號碼000-0000號自用小客車至甲○○位於雲林縣○○鎮○○里○○00
    號住處搭載甲○○，依甲○○指示前往雲林縣斗南鎮臺一線道路
    某處檳榔攤，甲○○另以上開行動電話與林以涵所持用之三星
    廠牌行動電話（搭配0000000000號晶片卡）聯繫，於到達前
    揭檳榔攤後，李瑞騰先在車上交付現金新臺幣（下同）3,00
    0元與甲○○，甲○○再行下車，將該3,000元交與林以涵，林以
    涵收受價金並交付價格為3,000元之甲基安非他命1包與甲○○
    （林以涵所犯販賣第二級毒品罪，業經臺灣雲林地方法院10
    8年度訴字第325號、109年度訴緝字第1號判決處有期徒刑3
    年8月確定），甲○○再上車轉交李瑞騰，以此方式幫助李瑞
    騰施用第二級毒品甲基安非他命，李瑞騰返家後即將購得之
    甲基安非他命施用殆盡。
二、案經雲林縣警察局西螺分局報告臺灣雲林地方檢察署檢察官
    偵查起訴。
    理　　由
壹、程序事項
一、起訴之合法性：
  　同一案件經不起訴處分確定後，固不得再行起訴，但如發現
    新事實或新證據，依刑事訴訟法第260條第1款之規定，自得
    再行起訴。且該項新事實或新證據就不起訴處分而言，僅須
    足認被告有犯罪嫌疑為已足，並不以確能證明其犯罪為必要
    。又依刑事訴訟法第260條第1款規定，發見新事實或新證據
    者，得對於不起訴處分已確定之同一案件再行起訴，此款規
    定並包括因傳訊證人發見新證據之情形在內。檢察官依據證
    人之證言對被告為不起訴處分確定後，嗣後再行傳訊同一證
    人，如該證人為與前案證言相異之證言，足認被告有犯罪嫌
    疑者，仍屬發見新證據（最高法院100年度台上字第5982號
    判決參照）。本案被告甲○○與同案被告林以涵所涉共同販賣
    第二級毒品罪之同一犯罪事實，前經臺灣雲林地方檢察署（
    下稱雲林地檢署）檢察官偵查終結，以渠二人犯罪嫌疑不足
    為由，於本案起訴前之107年9月3日以107年度偵字第3696、
    4769號為不起訴處分，嗣經職權送再議，為臺灣高等檢察署
    臺南檢察分署107年10月3日107年度上職議字第4036號處分
    書駁回再議確定，有該不起訴處分書（見原審108年度訴字
    第325號卷一〈下稱原審訴卷一〉第299至302頁）、並有臺灣
    高等法院被告（甲○○、林以涵）前案紀錄表可查。因被告甲
    ○○、林以涵於先前偵查中均否認於附表一所示通話當日有見
    面或交易毒品之行為，於不起訴處分後，被告甲○○於108年3
    月12日再行製作偵訊筆錄及同日在原審法院羈押庭時承認有
    帶證人李瑞騰去找林以涵，由李瑞騰與林以涵二人自行交易
    毒品等情，而林以涵於108年3月21日偵訊筆錄坦承被告甲○○
    有於前述時、地，帶李瑞騰前來見面，復於108年4月11日偵
    訊時坦承甲○○有帶李瑞騰前來向伊購買3,000元的甲基安非
    他命等情，渠二人均為與先前不起訴處分前偵查供述情節相
    異，屬不利於己及對方之證述，而除被告甲○○、林以涵對自
    身犯罪事實之供述屬被告之證據方法外，其二人對於他方所
    涉犯罪事實，本質上為證人，且依林以涵於不起訴處分確定
    後，所為與先前相異之證言，足認被告甲○○有犯罪嫌疑，揆
    諸前開說明，自屬經不起訴處分後發現之「新證據」。本案
    檢察官於前開不起訴處分確定後就同一案件再行起訴，符合
    於刑事訴訟法第260條第1款之規定，自應予受理，而為實體
    上之裁判。
二、證據能力　　
　㈠被告以外之人於審判外之言詞或書面陳述，除法律有規定者
    外，不得作為證據，刑事訴訟法第159條第1項定有明文。本
    案證人林以涵、李瑞騰警詢之陳述，係被告甲○○以外之人於
    審判外之陳述，被告甲○○及其辯護人於原審已表明爭執該等
    審判外陳述之證據能力（見原審院訴卷一第122頁、原審108
    年度訴字第325號卷二〈下稱原審訴卷二〉第31頁），被告甲○
    ○經合法傳喚，無正當理由未於本院準備程序及審理時到庭
    ，然其辯護人於本院亦為相同之爭執（見本院卷第139、275
    頁），且林以涵、李瑞騰於原審審理時以證人身分經具結受
    交互詰問，是該二位證人警詢陳述未符合例外得作為證據之
    情形，對於被告甲○○即無證據能力，不得作為本案裁判基礎
    。
  ㈡被告以外之人於審判外之言詞或書面陳述，依刑事訴訟法第1
    59條第1項規定，原則上固無證據能力；然符合同法第159 
    條之1至之5所規定者，則例外地賦予證據能力。被告以外之
    人於審判外之陳述，雖不符刑事訴訟法第159條之1至之4規
    定，而經當事人於審判程序同意作為證據，法院審酌該言詞
    陳述或書面陳述作成時情況，認為適當者，亦得為證據，同
    法第159條之5第1項定有明文。本條立法意旨，在於確認當
    事人對於傳聞證據有處分權，得放棄反對詰問權，同意或擬
    制同意傳聞證據可作為證據，屬於證據傳聞性之解除行為，
    如法院認為適當，不論該傳聞證據是否具備刑事訴訟法第15
    9條之1至之4所定情形，均容許作為證據（最高法院106年度
    台上字第217號判決參照）。本案其餘所引用被告甲○○以外
    之人於審判外之言詞或書面陳述，均經檢察官、被告甲○○之
    辯護人於本院準備程序及審理時，表示同意作為本案之證據
    或知有傳聞證據之情形而未於言詞辯論終結前聲明異議，本
    院審酌該等證據製作時之情況，尚無違法不當及顯不可信之
    情況，爰依旨揭規定，均認有證據能力。至於以下所引用不
    具傳聞性質之證據，因皆非違背法定程序取得之證據，依法
    亦應有證據能力。
三、被告甲○○經合法傳喚，無正當理由，未於本院準備程序及審
    理時到庭，有送達證書、被告個人基本資料查詢結果（戶籍
    住所未變動）、臺灣高等法院在監在押全國紀錄表（未在監
    押）、通緝紀錄表（未經發布通緝）、刑事報到單、本院10
    9年9月22日準備程序筆錄、109年11月10日審判筆錄在卷足
    參（見本院卷第107頁、第119-127頁、第133-135頁、第237
    頁、第265-273頁），爰不待其陳述逕行判決。　　　　
貳、實體部分
一、認定犯罪事實所憑之證據及理由
  ㈠被告甲○○於原審審理時固供承：於107年4月15日與李瑞騰聯
    絡後，由李瑞騰至伊住處搭載到雲林縣○○鎮臺一線道路某處
    檳榔攤，伊下車交付3,000元與林以涵，林以涵則交付甲基
    安非他命1包與伊，伊有將所取得之甲基安非他命交給李瑞
    騰等情，惟否認幫助施用第二級毒品犯行，辯稱：交給林以
    涵的3,000元裡面有1,000元是伊自己的，伊是跟李瑞騰一起
    合資向林以涵購買，之後有將甲基安非他命中伊的部分拿出
    來云云。辯護人則以：林以涵於偵查及原審雖證稱系爭毒品
    交易有給被告甲○○500元利潤，惟林以涵於原審係證述，其
    於107年4月15日將毒品賣給李瑞騰後，被告甲○○於隔日傳送
    簡訊說「我的利潤要給我」，然被告甲○○傳送簡訊的時間卻
    是在林以涵販賣毒品給李瑞騰之前，據此可證明林以涵所稱
    被告甲○○向其索討販賣毒品給李瑞騰的利潤，確無可採。另
    證人廖政惠於警詢及偵查中雖證稱：其與被告甲○○於107年5
    月15日通話中，被告甲○○所稱「肥料」是指甲基安非他命，
    該通電話是被告甲○○向其兜售甲基安非他命云云，惟依廖政
    惠於警詢陳述，其曾叫被告甲○○幫其種田及犁田，則通話內
    容所稱之「肥料」，顯可能為種田使用之肥料，更何況，廖
    政惠已陳述未曾向林以涵及被告甲○○買過毒品，廖政惠所謂
    個人想法是兜售毒品之證詞應無可採，廖政惠復於偵查證稱
    ：不確定被告甲○○有在幫林以涵販賣毒品等語，自屬無法證
    明被告甲○○有與林以涵合作販賣毒品之事實。本案卷內證據
    資料無法證明被告甲○○有自林以涵販毒行為中獲取任何利益
    ，應認被告甲○○係基於幫助李瑞騰取得供施用毒品之目的，
    而出面向林以涵購買，所為應僅成立幫助施用第二級毒品罪
    ，檢察官上訴主張被告甲○○應成立共同販賣第二級毒品罪，
    應無理由等語，為被告甲○○辯護。  
　㈡查證人林以涵於偵查中以被告身分及原審審理時以證人身分
    具結後，均證述：107年4月15日晚間，被告甲○○與伊持用之
    門號0000000000號行動電話聯繫後，李瑞騰搭載被告甲○○至
    雲林縣○○鎮臺一線道路某處檳榔攤與伊見面，被告甲○○下車
    交付3,000元，伊交付甲基安非他命1包與被告甲○○再轉交證
    人李瑞騰，以此方式販賣第二級毒品甲基安非他命與李瑞騰
    之事實（見偵2066號卷第72頁，原審訴卷一第279-288頁，
    原審訴卷二第33頁、第47-48頁、第53頁），核與證人李瑞
    騰於偵查及原審審理中之證述（見偵1687號卷第310-312頁
    、第113-114頁，原審訴卷二第57-69頁）大致相符，被告甲
    ○○於原審審理中亦陳稱確有於前揭時、地，交付3,000元與
    林以涵並取得甲基安非他命1包等情（見原審訴卷一第117-1
    26頁），且有如附表一所示之通訊監察譯文在卷可稽，是林
    以涵確有於前揭時、地販賣甲基安非他命，且係由被告甲○○
    從中聯繫，並帶證人李瑞騰前來交易、交付價金、收受甲基
    安非他命等事實，應堪認定。　
　㈢證人李瑞騰於偵訊時證述有施用甲基安非他命毒品行為，前
    曾受觀察勒戒處分（見偵1687號卷第311頁），針對本案107
    年4月15日當日交易過程，其於107年5月23日、108年3月12
    日偵查中具結證稱：我去找甲○○及一個女生拿毒品，時間不
    記得，我是去甲○○家找他，請甲○○載我去找「阿妹仔」（指
    林以涵），因為甲○○自己沒有毒品，打完電話後約十幾分就
    到甲○○家，後來是我載甲○○去○○檳榔攤，我沒下車，是甲○○
    下車去檳榔攤找阿妹拿毒品，下車前他有向我拿3,000元，
    直接拿錢給阿妹，阿妹就拿1包夾鍊袋的安非他命給他。甲○
    ○拿到毒品就在車上交給我。甲○○沒有跟我分食，我就帶回
    家吃等語（見偵1687號卷第114頁、第311-312頁）。其於原
    審審理時，雖一度稱記不太清楚附表一所示通訊監察譯文在
    講何事、不太記得當天是拿2,000元還是3,000元給甲○○，惟
    嗣後改稱確定是3,000元，跟阿妹買3,000元的毒品，拿到手
    後就趕著開車回去了，且明確證稱甲○○沒有跟其拿東西，那
    包東西都是自己拿回去的，甲○○沒有分到等語（見原審訴卷
    二第第59頁、第61頁、第64-65頁）。是證人李瑞騰始終稱
    當日係由其個人出資，透過被告甲○○向林以涵購買甲基安非
    他命，所購得之甲基安非他命全數供己施用，並未分給被告
    甲○○等情一致，從未提及該次係與被告甲○○合資購買。其於
    審理中固一度對該次自己購毒金額究為2,000元或3,000元陳
    述不清，但參以其於偵查中已敘明有以此模式向林以涵購毒
    2次、還有1次是2,000元的等情明確（見偵1687號卷第114、
    312頁），則證人李瑞騰於109年3月30日原審作證時，距本
    案交易毒品時間（107年4月15日）已近2年之久，就該次購
    毒細節、金額記憶有所模糊，亦屬人之常情，要難以此認定
    證人李瑞騰之證言不足採信。故該次被告甲○○所交付林以涵
    用以購毒之款項應為3,000元，且均由證人李瑞騰所出資，
    並無被告甲○○出資其中1,000元，嗣後朋分毒品之合資購買
    行為，應堪認定。被告甲○○明知證人李瑞騰有購買甲基安非
    他命供己施用之需求，仍代為聯繫林以涵，由證人李瑞騰搭
    載其前往前揭檳榔攤，代證人李瑞騰交付價金、收取毒品而
    轉交與證人李瑞騰施用，其行為顯然已係對證人李瑞騰施用
    甲基安非他命犯行提供助力無訛。
　㈣被告甲○○於原審雖否認幫助李瑞騰施用第二級毒品犯行，惟
    參照證人李瑞騰於偵查中具結證述：甲○○跟我在田裡栽小黃
    瓜時，有跟我說他認識阿妹，可以拿毒品等語（見偵1687號
    卷第312頁），並觀附表一通訊監察譯文，發話人雖為被告
    甲○○，但接通後係李瑞騰詢問被告甲○○在那裡，並主動向被
    告甲○○表示要去找被告甲○○，李瑞騰隨即駕車前往甲○○住處
    搭載甲○○，依甲○○指示前往○○鎮臺一線某檳榔攤，顯係為李
    瑞騰提供購毒門路，居間聯繫林以涵後，由被告甲○○下車代
    為交付3,000元購毒款項與林以涵，於取得甲基安非他命後
    當場轉交李瑞騰，並無合資購買情事，被告甲○○辯稱與李瑞
    騰合資購買乙節，不足採信，已如前述。況縱依被告甲○○所
    辯其係與李瑞騰合資向林以涵購毒，亦屬幫助當時暫無購毒
    管道之李瑞騰取得甲基安非他命進而施用，並不因被告甲○○
    自身有無出資或分得毒品有所不同，被告甲○○否認犯行，殊
    無可採。
　㈤綜上，本案事證明確，被告甲○○犯行堪予認定，應依法論罪
    科刑。
二、論罪
  ㈠按甲基安非他命為毒品危害防制條例第2條第2項第2款所管制
    之第二級毒品，非經許可不得持有、施用。核被告甲○○所為
    ，係犯刑法第30條第1項、毒品危害防制條例第10條第2項之
    幫助施用第二級毒品罪，其因幫助施用甲基安非他命而持有
    之低度行為，應為幫助施用甲基安非他命之高度行為所吸收
    ，不另論罪。　　
  ㈡公訴意旨以被告甲○○係與林以涵共同基於販賣第二級毒品之
    犯意，販賣價格為3,000元之甲基安非他命與李瑞騰，事成
    後，林以涵將其中500元利潤分給被告甲○○，認被告甲○○係
    與林以涵共同犯毒品危害防制條例第4條第2項之販賣第二級
    毒品罪嫌。檢察官上訴意旨並以：證人林以涵於偵查中證稱
    ，其與被告甲○○以本案方式合作販賣毒品已有3個月至半年
    之久，本案犯罪時間為107年4月15日，被告甲○○與林以涵於
    107年2月27日簡訊內容（即附表二編號1所示），雖無法直
    接證明被告甲○○有分得利潤，惟仍得作為間接證據，佐證林
    以涵偵訊陳述利潤分配之情節可信。另證人廖政惠於警詢、
    偵查中證述情節，固亦不能直接證明被告甲○○共同販賣毒品
    犯行，然依廖政惠證稱：原本係要向被告甲○○購買毒品，因
    被告甲○○剛好沒貨，就帶伊至林以涵處購買毒品，且被告甲
    ○○曾持用林以涵所使用之門號0000000000號行動電話向伊兜
    售毒品，但伊不曾將電話號碼給林以涵，可能是被告甲○○給
    林以涵等情，適可作為間接證據證明被告甲○○與林以涵間有
    合作販賣毒品關係，並佐證林以涵於偵查中對被告甲○○不利
    證言之證明力。又證人林以涵於原審審理時，仍證稱被告甲
    ○○就本案毒品交易仍有與林以涵商討要向李瑞騰收取3,000
    元之購毒價金，事後要給予被告甲○○500元報酬等情，佐以
    被告甲○○事後未向李瑞騰索討利益，足以證明被告甲○○係以
    自己利益之意思而與林以涵共同完成本案交易毒品行為，仍
    應成立共同販賣第二級毒品罪嫌等語。惟查：
  ⒈按無償受他人委託，代為購買毒品後交付委託人，以便利、
    助益委託人施用者，為幫助施用；苟以便利、助益委託人販
    賣者，則為幫助販賣，其行為人於購入毒品之始，即係為委
    託人而持有，並非購入後始另行起意，交付而移轉毒品之所
    有權予委託人。此與轉讓毒品，係指原未受他人委託而基於
    為自己之意思購買後，始起意將其所有之毒品，以移轉所有
    權之意思交付他人之情形，顯然有別（最高法院98年度台上
    字3670號裁判要旨參照）。受施用毒品者委託，代為向販售
    毒品者購買毒品後，交付委託人以供施用，並收取價款，與
    受販售毒品者委託，將毒品交付買受人，並收取價款，二者
    同具向毒販取得毒品後交付買受人並收取代價之行為外觀，
    其固因行為人主觀上，究與販售者抑或買受人間有意思聯絡
    ，而異其行為責任，單純意在便利、助益施用而基於與施用
    者間之意思聯絡，為施用者代購毒品之情形，僅屬幫助施用
    ，若意圖營利，而基於與販售者間之犯意聯絡，代為交付毒
    品予施用者，始為共同販賣（最高法院101年度台上字第433
    3號裁判要旨參照）。以營利之意圖交付毒品，而收取對價
    之行為，觸犯販賣毒品罪；苟非基於營利之意圖，而以原價
    或低於原價有償轉讓毒品與他人，僅得以轉讓毒品罪論處；
    若無營利之意圖，僅基於幫助施用毒品者取得供施用毒品之
    目的，而出面代購，或共同合資購買並分攤價金及分受毒品
    ，則屬應否成立施用毒品罪或係幫助犯之範疇，三者行為互
    殊，且異其處罰（最高法院104年度台上字第2668號判決參
    照）。
　⒉公訴意旨認被告甲○○涉共同販賣第二級毒品罪嫌，無非以被
    告甲○○於警詢及偵查中之供述（原審判決誤繕為自白）、證
    人林以涵、李瑞騰、廖政惠於警詢、偵查之證述，及如附表
    一、二所示通訊監察譯文為其主要論據。然被告甲○○於警詢
    、偵查及原審審理時均否認共同販賣第二級毒品犯行，除以
    前詞置辯外，並自始均否認有收受林以涵事後交付之500元
    。經查：
  ⑴依證人李瑞騰之證述及如附表一所示通訊監察譯文，固得認
    定被告甲○○有於107年4月15日與李瑞騰聯絡後，由證人李瑞
    騰駕車搭載到雲林縣○○鎮臺一線道路某處檳榔攤，被告甲○○
    下車交付3,000元，林以涵則交付甲基安非他命1包與被告甲
    ○○，被告甲○○再將甲基安非他命交給李瑞騰之事實，然單憑
    該通訊監察譯文內容，不足認定被告甲○○嗣後可從林以涵處
    分得販毒利潤。
  ⑵證人林以涵雖於108年4月11日偵查時具結證稱：甲○○確實有
    帶李瑞騰去○○檳榔攤找我買安非他命，這次交易金額3,000
    元，是半錢的安非他命，一手交錢一手交貨，甲○○帶朋友來
    也是賺飯錢，有拿500元，隔天他會來找我，我再親手拿給
    他（見偵2066號卷第72頁）。於109年3月30日原審審理時具
    結證稱：甲○○拿3,000元給我，他好像是隔天就傳簡訊說「
    我的利潤要給我」，跟我要500元的利潤。甲○○問我身上有
    沒有，幫他調一下，我說我身上只有我自己吃的，我後來就
    把我自己要吃的轉售，份量是2,500元，我有跟甲○○說這包
    是2,500元，但是我跟你們收3,000元，因為甲○○沒有錢，我
    想說要給他500元。他自己知道多收的500元是要給他的，隔
    天他有來找我，我有拿500元給他等語（見原審訴卷二第34-
    35頁、第43-45頁、第47-50頁），固均證述被告甲○○知悉林
    以涵本案販毒價金3,000元，其中利潤為500元，且於交易隔
    日向林以涵收取該利潤。然依證人林以涵於108年4月11日偵
    查中另證稱：在這之前，這樣的合作模式有3個月至半年內
    ，利潤對拆的比例大概是5：1，幾乎都是這樣的比例，甲○○
    前後約3次介紹生意給我等語（見偵1687號卷第72頁），顯
    係證述其與被告甲○○合作販毒模式固定，且持續已有相當時
    日。對照證人林以涵於109年3月30日原審審理中證稱：（問
    ：你跟甲○○之間的合作關係到底是怎麼樣？）我們沒有合作
    關係，當時他跟我說他身上都沒錢，叫我給他一點利潤，給
    他500元。（問：除了這次，你們私下有無說過，他如果帶
    人來買，你要給他利潤？）沒有。他們到了以後，李瑞騰坐
    在車上，甲○○開門下來，問我身上還有沒有，我說只剩我自
    己要吃的，我跟人家拿了2,500元，我說這樣我不知道要不
    要給他，甲○○說不然就跟他收3,000元好了，後來就拿3,000
    元等語（見原審訴卷一第38、46、48頁），顯係證述當次係
    偶然定價，此外與被告甲○○間並無合作關係可言，則林以涵
    前後證述，顯然有極大差異。另參以證人林以涵雖一度供稱
    如附表二編號1通訊監察譯文所示簡訊內容係被告甲○○向其
    索討本案販毒利潤，但該簡訊傳送日期係107年2月27日，早
    於本案販毒時間甚久，相隔一月有餘，不足以佐證林以涵證
    述被告甲○○於本案交易隔日有向其收取500元利潤之事實，
    且證人林以涵證述內容，前後迥異，容有重大瑕疵，尚難遽
    為對被告甲○○不利之認定。檢察官上訴意旨雖以附表二編號
    1被告甲○○於107年2月27日傳送簡訊「我的利潤要給我」，
    雖無法直接證明被告甲○○共同販賣毒品，但得作為間接證據
    ，佐證林以涵偵訊陳述其與被告甲○○合作販賣之情節可採，
    然觀之林以涵於同日隨即以簡訊回稱「我也是」，由渠二人
    相互傳送之簡訊內容，僅得以證明有相互要求利潤，但究係
    針對何事項相互傳送簡訊，實不明確，參以林以涵於108年3
    月12日、同年3月21日偵訊時以被告身分供述：甲○○傳送簡
    訊所指利潤要給他顧到，是指土地囤地的工程利潤，這真的
    是土方的事情（見偵1687號卷第256、414頁），顯見其陳述
    反覆，而縱依林以涵於偵查及原審曾證述係針對毒品交易之
    利潤，亦僅屬單一證人之證言，既經被告甲○○否認收取利潤
    ，附表二編號1所示簡訊內容，實不足作為渠二人間本案共
    同販賣毒品之補強證據，更何況證人林以涵於原審已否認二
    人間有合作販賣毒品行為，其證述既有上述重大瑕疵，縱然
    結合附表二編號1之簡訊，亦不足遽為被告甲○○就本案毒品
    交易有營利或意圖營利之證明。
  ⑶檢察官雖另舉證人廖政惠之證述、如附表二編號5、6所示通
    訊監察譯文為證，證明被告甲○○、林以涵均有另向證人廖政
    惠兜售毒品，且以被告甲○○與林以涵如附表二編號1簡訊中
    談及之利潤，佐證被告甲○○有多次牽線毒品下游向林以涵交
    易藉此取得一定利潤之共同販毒行為。惟被告甲○○自始均否
    認與證人廖政惠通話中之「肥料」為毒品代稱；證人廖政惠
    於警詢、偵查中固然證稱如附表二編號5通訊監察譯文係林
    以涵打來兜售毒品，「九層塔」是毒品甲基安非他命的意思
    ，如附表二編號6通訊監察譯文係被告甲○○持林以涵行動電
    話向其兜售安非他命，「肥料」依其想法就是甲基安非他命
    等語，然其亦稱該二次均未實際交易，亦不確定甲○○有在幫
    林以涵賣等語（見偵1687號卷第75-77頁、第85頁）。再參
    以證人林以涵針對其及被告甲○○與證人廖政惠上開通話之涵
    義，於108年3月12日偵查中以被告身分供述：「（問：如果
    107年5月8日的監聽譯文中的九層塔真的是九層塔，你為何
    要一直問他〈指廖政惠〉懂意思嗎？），因為他有重聽，他聽
    不太懂，我才重複講」，嗣經檢察官告以該日偵訊廖政惠，
    其並無重聽時，林以涵回稱：我不知道（見偵1687號卷第25
    6頁），林以涵於同日偵訊時另供述：不知甲○○所說的「肥
    料」是什麼意思（見偵1687號卷第257頁），然於108年4月1
    1日偵訊時具結證述：107年5月8日監聽譯文問廖政惠「九層
    塔」、「肥料」，都是賣安非他命（見偵2066號卷第73頁）
    ，亦有前後證述不一致之情形，而林以涵於原審審理中復證
    稱與被告甲○○並無合作販毒關係，業如前述，難以認定被告
    甲○○、林以涵有共同持林以涵行動電話向李瑞騰以外之人兜
    售或販賣毒品。再觀附表二編號5、6之通訊監察譯文內容，
    語意尚欠具體明確，林以涵與被告甲○○分別與廖政惠通話後
    ，亦無積極證據足以證明有實際進行毒品買賣交易，逕予推
    斷本案林以涵與李瑞騰之毒品交易亦屬被告甲○○與林以涵合
    作共同販賣，實屬率斷，檢察官此部分上訴意旨，要難憑採
    。又被告甲○○與林以涵雖持用上開行動電話彼此傳送如附表
    二編號1至3所示之簡訊，其中附表二編號1部分，可見被告
    甲○○曾向林以涵索取「利潤」，但傳送日期為107年2月27日
    ，早於本案與證人李瑞騰毒品交易日期，且相隔一月有餘，
    已如前述，被告甲○○否認共同販賣毒品，林以涵又曾證稱簡
    訊所稱利潤與毒品交易無關，無從認定此利潤係針對渠二人
    合作販毒之利潤，亦無從推斷一個多月後林以涵販賣甲基安
    非他命與李瑞騰亦有與被告甲○○合作分利之情事，至附表二
    其餘簡訊內容，亦無客觀證據證明與毒品交易有關，皆非得
    證明本案被告甲○○有與林以涵共同販毒牟利之事實。
  ⒊綜上，依證人李瑞騰之證述及其與被告甲○○如附表一所示通
    訊監察譯文，難以判斷被告甲○○有共同販毒從中牟利之情事
    ，證人林以涵對被告甲○○不利之證言存有前後不一致之重大
    瑕疵，其餘如附表二所示通訊監察譯文、證人廖政惠之證述
    ，均難認與本案犯罪事實有所關連，無從補強林以涵之證言
    ，是單憑林以涵具有重大瑕疵之證述，難認被告甲○○被訴涉
    嫌共同販賣毒品犯行已達毫無合理懷疑之程度，僅得認定被
    告甲○○係單純意在便利、助益證人李瑞騰施用毒品，而基於
    與施用者間之意思聯絡代施用者購入毒品，屬幫助施用，依
    檢察官所舉證據，尚不足資為被告甲○○共同意圖營利販賣毒
    品之證明，惟因基本社會事實同一，且原審已踐行對被告甲
    ○○告知變更罪名之程序（見原審卷二第92頁），無礙被告甲
    ○○防禦權之行使，自得依法變更起訴法條如前所示。檢察官
    上訴意旨認被告甲○○應成立共同販賣第二級毒品罪，難認為
    有理由。　　
　㈢刑之加重、減輕
　⒈依108年2月22日公布之司法院釋字第775號解釋文「刑法第47
    條第1項規定：『受徒刑之執行完畢，或一部之執行而赦免後
    ，5年以內故意再犯有期徒刑以上之罪者，為累犯，加重本
    刑至二分之一。』，有關累犯加重本刑部分，不生違反憲法
    一行為不二罰原則之問題。惟其不分情節，基於累犯者有其
    特別惡性及對刑罰反應力薄弱等立法理由，一律加重最低本
    刑，於不符合刑法第59條所定要件之情形下，致生行為人所
    受之刑罰超過其所應負擔罪責之個案，其人身自由因此遭受
    過苛之侵害部分，對人民受憲法第8條保障之人身自由所為
    限制，不符憲法罪刑相當原則，牴觸憲法第23條比例原則。
    於此範圍內，有關機關應自本解釋公布之日起2年內，依本
    解釋意旨修正之。於修正前，為避免發生上述罪刑不相當之
    情形，法院就該個案應依本解釋意旨，裁量是否加重最低本
    刑。」，是在該解釋文公布後，法院即應依此就個案裁量是
    否有依刑法第47條第1項規定加重最低本刑之必要。查被告
    甲○○前於103年間因竊盜案件，經臺灣雲林地方法院103年度
    六簡字第267號判決處有期徒刑4月確定，於104年1月13日易
    科罰金執行完畢，有臺灣高等法院被告前案紀錄表在卷足參
    ，其於受有期徒刑之執行完畢5年內故意再犯本案最重本刑
    為有期徒刑以上之罪，符合刑法第47條第1項累犯之規定，
    審酌被告甲○○上述竊盜案件，於104年1月13日執行完畢，理
    應自我控管，惟竟未心生警惕，復故意再犯本件幫助施用第
    二級毒品罪，足見前案刑罰執行成效不彰，被告甲○○對刑罰
    反應力薄弱，且本案並無刑法第59條所規定犯罪之情狀顯可
    憫恕，科以法定最低度刑仍嫌過重之情形，爰依累犯規定加
    重其刑。　
　⒉被告甲○○所為係幫助他人犯施用第二級毒品罪，審酌其犯罪
    情狀較親自施用第二級毒品之正犯為輕微，爰依刑法第30條
    第2項規定，按正犯之刑減輕之，並就此部分依法先加重後
    減輕之。　
三、撤銷原審判決之理由
  　原審以被告甲○○犯幫助施用第二級毒品罪，事證明確，予以
    論罪科刑，固非無見。惟查：⒈被告甲○○應有累犯加重其刑
    之適用，原判決未予論述，難謂有當。⒉被告甲○○持以供本
    案幫助施用第二級毒品所用另案查扣之華碩廠牌行動電話1
    支（搭配門號0000000000號晶片卡1張），業已發還（詳後
    述），原判決未及審酌，雖諭知沒收，然未依刑法第38條第
    4項併予諭知於全部或一部不能沒收或不宜執行沒收時，追
    徵其價額，尚有未洽。檢察官上訴指摘原判決不當，雖無理
    由，惟原判決既有上開未合之處，自應由本院撤銷改判，以
    期適法。　　　　 　
四、量刑
　　爰以行為人責任為基礎，審酌被告甲○○當知毒品對身體健康
    之危害及國家對於杜絕毒品犯罪之禁令，仍協助李瑞騰取得
    毒品施用，令施用毒品者沉迷於毒癮，無法自拔，輕則戕害
    個人身心，重則因缺錢購毒而引發各種犯罪，對社會秩序危
    害非輕。且犯後否認犯行，供詞反覆，未見悔悟之意，雖此
    為其防禦權之行使，法院不得以此作為加重量刑之依據，但
    與其他類此案件已坦承全部犯行者相較，自應納入量刑因素
    之一部予以通盤考量。並審酌被告甲○○幫助他人施用毒品之
    犯行僅1次，兼衡其於原審自陳以○○為業，月薪0、0 萬元，
    離婚，有未成年之2名女兒分別就讀高三、國三，由前妻照
    顧之生活狀況、國中畢業之智識程度（見原審訴卷二第100
    頁）等一切情狀，量處如主文第二項所示之刑，並諭知易科
    罰金折算標準。檢察官雖就被告甲○○所涉犯行於原審具體求
    刑有期徒刑9年，惟被告甲○○所犯罪名為幫助施用第二級毒
    品罪，非公訴意旨所指販賣第二級毒品罪嫌，法定刑度有異
    ，自難依檢察官具體求處之刑度論斷，併此敘明。
五、沒收
　　被告甲○○於108年5月22日另案為警查扣如附表三所示之華碩
    廠牌行動電話1支（搭配門號0000000000號晶片卡1 張），
    係被告甲○○所有，為其所坦承（見偵1687號卷第335、349頁
    ），且係供其聯絡證人李瑞騰、林以涵而犯本案幫助施用第
    二級毒品罪所用之物，業經認定如前，惟該行動電話前經臺
    灣雲林地方檢察署於109年5月8日發還被告甲○○，未扣案，
    有該署109年9月28日雲檢原強107執3254字第1099026468號
    函在卷可稽（見本院卷第169頁），爰依刑法第38條第2項前
    段、第4項之規定沒收之，於全部或一部不能沒收或不宜執
    行沒收時，追徵其價額。
據上論斷，應依刑事訴訟法第369條第1項前段、第364條、第371
 條、第299條第1項前段、第300條，毒品危害防制條例第10條第
2項，刑法11條前段、第47條第1項、第30條第1項、第2項、第38
條第2項前段、第4項，判決如主文。
本案經檢察官何金陞提起公訴，檢察官李濂提起上訴，檢察官陳
建弘到庭執行職務。
中　　華　　民　　國   109    年    12    月    8    日
                  刑事第六庭    審判長法  官  張瑛宗
                                      法  官  林坤志
                                      法  官  林逸梅
以上正本證明與原本無異。
檢察官如不服本判決應於收受本判決後20日內向本院提出上訴書
，其未敘述上訴理由者並得於提起上訴後20日內向本院補提理由
書。
本件被告不得上訴。
　　　　　　　　　　　　　　　　　　　書記官  施淑華   
中　　華　　民　　國   109    年    12    月    8    日
附錄本案論罪科刑法條全文：　　　　
毒品危害防制條例第10條
施用第一級毒品者，處6月以上5年以下有期徒刑。
施用第二級毒品者，處3年以下有期徒刑。
中華民國刑法第30條
（幫助犯及其處罰）
幫助他人實行犯罪行為者，為幫助犯。雖他人不知幫助之情者，
亦同。
幫助犯之處罰，得按正犯之刑減輕之。
附表一：107年4月15日甲○○與李瑞騰通話之通訊監察譯文    編號 時間 通訊監察譯文內容 備註 1 107年4月15日21時49分03秒 Ａ：0000-000000 （甲○○）【發話】 Ｂ：0000-000000 （李瑞騰）【受話】 ①通訊監察書：雲林 地院107年聲監續字第394號，監察門號0000000000（見原審訴卷一第417-418頁）。 ②通訊監察譯文出處：偵1687卷第340-341 頁。 　   Ａ：喂 Ｂ：阿你在哪裡 Ａ：在家裡啊 Ｂ：我等一下過去找你 Ａ：蛤 Ｂ：大概十幾分鐘就到了 Ａ：喔！好啦好好好  

附表二：108年度訴字第325號起訴書證據清單欄所載其餘通訊監察譯文    編號 時間 通訊監察譯文內容 備註 

1 107年2月27日11時16分15秒     Ａ：0000-000000 （甲○○）【發話】 Ｂ：0000-000000 （林以涵）【受話】 ①起訴書證據清單編號8  ②通訊監察譯文出處：偵1687號卷第273-275 頁。 ③通訊監察書：雲林地院107年聲監字第141號，監察門號：0000000000（見原審訴卷一第421-422頁）　   簡訊：你跟環保金講一下，一半的螺 　　　絲，聽有嗎？   107年2月27日 14時58分17秒     Ａ：0000-000000 （甲○○）【發話】 Ｂ：0000-000000 （林以涵）【受話】     簡訊：我的利潤要給我   107年2月27日 14時58分52秒 Ａ：0000-000000 （甲○○）【受話】 Ｂ：0000-000000 （林以涵）【發話】    簡訊：我也是  2 107 年4月8日14時33分58秒 Ａ：0000-000000 （林以涵）【發話】 Ｂ：0000-000000 （甲○○）【受話】 ①起訴書證據清單編號8  ②通訊監察譯文出處：偵1687號卷第195 頁。 ③通訊監察書：雲林地院107年聲監續字第296號，監察門號：0000000000（見原審訴卷一第431-432頁）。　   簡訊：阿兄沒有＄可能  3 107年4月8日 18時38分38秒  Ａ：0000-000000 （林以涵）【發話】 Ｂ：0000-000000 （甲○○）【受話】 ①起訴書證據清單編號8  ②通訊監察譯文出處：偵1687號卷第195 頁。 ③通訊監察書：雲林地院107年聲監續字第296號，監察門號：0000000000（見原審訴卷一第431-432頁）。　   簡訊：哥哥，你不是昨晚說要來都沒來都也沒都沒打電話說一聲到底是怎麼了，麻煩回個電話好嗎打給你也不接  4 107年4月14日18時5分44秒  Ａ：0000-000000 （林以涵）【發話】 Ｂ：0000-000000 （甲○○）【受話】 ①起訴書證據清單編號8  ②通訊監察譯文出處：偵1687號卷第197頁。 ③通訊監察書：雲林地院107年聲監字第185號，監察門號：0000000000（見警卷第118-119頁）。　   簡訊：每次打賴給你都沒接，也不回，你還叫我打LINE給你或傳LINE給你每次你都不回也不接啊，所以只好打電話給你或傳訊息給你  5 107年5月8日 20時13分17秒 Ａ：0000-000000 （林以涵）【發話】 Ｂ：0000-000000  (廖政惠) 【受話】 ①起訴書證據清單編號6  ②通訊監察譯文出處：偵1687號卷第229頁、本院卷第182頁。 ③通訊監察書：雲林地院107年聲監續字第358號，監察門號：0000000000（見本院卷第175-176頁）。　   Ａ：喂！喂！喂！ Ｂ：嗯！ Ａ：喂！阿兄！你「九層塔」你還有嗎？阿兄你聽懂嗎？ Ｂ：「九層塔」怎樣？ Ａ：你還有嗎？你聽懂嗎？ Ｂ：喔…我還有咧啦！我不用啦！ Ａ：喔！好！好！這樣我知道了！好！  6 107年5月15日 13時33分42秒 Ａ：0000-000000 （甲○○）【受話】 Ｂ：0000-000000  (廖政惠) 【發話】 ①起訴書證據清單編號7  ②通訊監察譯文出處：偵1687號卷第230頁至第231頁、本院卷第182頁。 ③通訊監察書：雲林地院107年聲監續字第437號，監察門號：0000000000（見本院卷第179-180頁）。　   Ａ：喂！ Ｂ：喂！ Ａ：政惠喔！你在那裡？ Ｂ：嘿！ Ａ：你在那裡？我阿明啦！ Ｂ：嘿！同樣的在這裡阿！ Ａ：還在那？還在喝喔？ Ｂ：嘿呀！ Ａ：是喔？ Ｂ：不然在幹嘛？就等著在種蔥蒜阿！ Ａ：你「肥料」要嗎？ Ｂ：什麼東西？ Ａ：「肥料」阿！ Ｂ：喔！不要啦！ Ａ：喔！好啦好啦！了解啦！ Ｂ：那個蔥蒜是什麼時候啦？ Ａ：我不是跟你說了！他們說若可以就今天下午過來種！不然就是明天早上！ Ｂ：阿？ Ａ：不是今天下午就是明天早上啦！ Ｂ：這樣喔！ Ａ：這樣聽懂嗎？我等一下會再打電話跟他問一下 Ｂ：這樣我不就每天等他就好啦？ Ａ：不是啦！我等一下會打電話問看看！看是不是等一下過去種！就這樣！了解嗎？齁！好啦！ Ｂ：好啦！隨便你們啦！ Ａ：好！好！好！  

附表三：被告甲○○於107年5月22日另案扣押之物  編號 名稱 1 華碩廠牌行動電話1支（搭配門號0000000000號晶片卡1張）